【裁判字號】    90,上易,412
【裁判日期】    900306
【裁判案由】    偽造文書
【裁判全文】
臺灣高等法院刑事判決                              九十年度上易字第四一二號
    上  訴  人  甲○○
    即  被  告
右上訴人因偽造文書案件，不服臺灣新竹地方法院八十九年度易字第一０七０號，中
華民國八十九年十二月二十九日第一審判決（起訴案號：臺灣新竹地方法院檢察署八
十九年度偵字第四０六六號），提起上訴，本院判決如左：
    主  文
原判決撤銷。
甲○○行使偽造汽車號牌，足以生損害於公眾，累犯，處有期徒刑肆月，如易科罰金
，以佰元折算壹日；扣案之偽造「ＧＮ─九七九」號汽車號牌貳面沒收。
    事  實
一、甲○○有傷害、違反槍砲彈藥管制條例、違反麻醉藥品管理條例等前科，並於民
    國八十六年間因違反麻醉藥品管理條例案件，經臺灣苗栗地方法院判處有期徒刑
    四月確定，於八十六年十二月八日易科罰金執行完畢，猶不思悛悔，因其所有登
    記為正吉汽車貨運股份有限公司名義之ＧＮ—九七九號營業曳引車之汽車號牌二
    面已經遺失，正吉汽車貨運公司並已於八十八年十二月二日向監理單辦理繳銷，
    其為避免因未懸掛號牌行駛遭舉發處罰，竟於八十九年六月一日，在苗栗縣苑裡
    鎮某處，與經營廣告店之某姓名不詳之成年男子基於共同之犯意聯絡，以新台幣
    四百元之代價（起訴書誤載為六百元），委由該男子以先製作與公路監理機關製
    發汽車號牌形式相同之綠底白字「吊扣中、ＧＮ─九七九」貼紙二面，再黏貼於
    壓克力版上之方式偽造汽車號牌二面，再由甲○○將之懸掛於上開曳引車上行使
    ，足以生損害於公路監理機關對於汽車行車許可管理之正確性及警察機關對於道
    路交通管理稽查之正確性；後因其中一面偽造車牌的壓克力版斷裂，甲○○復基
    於偽造汽車號牌之概括犯意，於同年六月上旬某日在某不詳地點，以將該面紙貼
    紙撕下另行黏貼在其所有０一—六八七三號拖車號牌（該號牌已註銷，但未繳回
    ）上之方式重行偽造汽車號牌乙面，隨即接續懸掛於前開曳引車上行使；嗣於八
    十九年六月八日上午七時許，甲○○駕駛懸掛偽造號牌之曳引車（拖帶ＡＩ－九
    ０號半拖車）行經新竹縣寶山鄉○○○○道三號高速公路南向九十六公里處時，
    為警當場查獲，並扣得其所有之上開偽造汽車號牌二面。
二、案經內政部警政署國道公路警察局第六警察隊報請臺灣新竹地方法院檢察署檢察
    官偵查起訴。
    理  由
一、前揭事實，業據被告甲○○於偵、審中自白不諱，並有偽造之汽車號牌二面扣案
    可稽，且該偽造之汽車號牌二面，其中一面係以貼紙黏貼於壓克力版上製成，另
    一面係以貼紙黏貼於０一—六八七三號汽車號牌上製成，而該二面汽車號牌除將
    制式汽車號牌中「臺灣省」字樣改為「吊扣中」外，其餘關於車號「ＧＮ─九七
    九」字型、及車牌整體大小、形式、顏色均與公路監理機關製發之汽車號牌完全
    相同，自遠處觀察極易使人誤認為係公路監理機關核發之汽車號牌，業經原審法
    院勘驗無訛，有勘驗筆錄及照片四幀在卷可稽，該二面汽車號牌顯係偽造供為矇
    混之用，此外復有內政部警政署國道公路警察局公警局交字第Ｚ0000000
    0號舉發違反道路交通管理事件通知單影本、及正吉汽車貨運公司寄與被告之存
    證信函影本附卷可佐，足徵被告之自白與事實相符；又汽車號牌為汽車牌照之一
    種，為行車之許可憑證，汽車未領用牌照者不得行駛，未依規定懸掛汽車號牌者
    警察機關亦應依法稽查舉發，被告擅自偽造汽車號牌後懸掛行駛以資矇混，足以
    生損害於公路監理機關對於汽車行車許可管理之正確性及警察機關對於道路交通
    管理稽查之正確性，亦屬明顯；本案事證明確，被告之犯行洵堪認定。
二、核被告所為，係犯刑法第二百十六條、第二百十二條之行使偽造特種文書罪；其
    先與該姓名不詳之成年男子共同偽造汽車號牌二面、及其後又單獨偽造汽車號牌
    一面等連續偽造汽車號牌犯行之低度行為，均為其行使偽造汽車號牌之高度行為
    所吸收，不另論罪；又曳引車號牌為每車兩面（道路交通安全規則第十一條第一
    項第一款），被告偽造汽車號牌二面後懸掛行使中，因其中乙面斷裂而重行偽造
    乙面懸掛行使，惟其行使之犯行並未間斷，且在其主觀上又係持續侵害同一法益
    ，自僅成立單純一罪；又被告與該姓名不詳之成年男子間對於偽造汽車號牌二面
    部分犯行，有共同之犯意聯絡而推由該男子實施偽造行為，均為共同正犯；被告
    於八十六年間因違反麻醉藥品管理條例案件，經臺灣苗栗地方法院判處有期徒刑
    四月確定，於八十六年十二月八日易科罰金執行完畢，有臺灣高等法院被告全國
    前案紀錄表在卷可憑，其於受有期徒刑之執行完畢後，五年內再犯本件有期徒刑
    以上之罪，為累犯，應依法加重其刑。
三、原判決對被告予以論科固非無見，惟查刑法第二百十六條、第二百十二條之罪，
    以足以生損害於公眾及他人為成立要件，原判決於主文中對被告所犯罪名漏未記
    載「足以生損害於公眾」，於事實內對被告所為是否已足以生損害於公眾或他人
    部分復未予以認定，理由內亦未對此部分予以論述，自非適法，又所謂曳引車係
    指專供牽引其他車輛之汽車，半聯結車則係指一輛曳引車與一輛半拖車所組成之
    車輛，道路交通安全規則第二條第八款、第十四款分別定有明文，被告所偽造者
    僅係曳引車之汽車號牌，原判決將之誤認為半聯結車號牌，亦未盡允洽；被告以
    原判決量刑過重為由提起上訴，雖無理由，然原判決既有可議，仍應撤銷改判；
    爰審酌被告有多次前科，素行不良，且不思依循合法途徑請領汽車牌照，竟為規
    避稽查取締而觸法犯紀，犯後又無悔意，態度不佳等一切情狀，量處如主文第二
    項所示之刑，並諭知易科罰金之折算標準，以示儆懲。
四、扣案之偽造「ＧＮ─九七九」號汽車號牌二面，為被告所有供犯罪所用之物，併
    爰依法宣告沒收。
據上論斷，應依刑事訴訟法第三百六十九條第一項前段、第三百六十四條、第二百九
十九條第一項前段、刑法第二百十六條、第二百十二條、第四十一條、第四十七條、
第三十八條第一項第二款，罰金罰鍰提高標準條例第一條前段、第二條，判決如主文
。
本案經檢察官賴俊雄到庭執行職務。
中      華      民      國    九十    年      三      月      六      日
                              臺灣高等法院刑事第二十三庭
                                  審判長法  官 劉 靜 嫻
                                        法  官 林 勤 綱
                                        法  官 宋    祺
右正本證明與原本無異。
不得上訴。
                                        書記官 蔡 慧 娟
中    華    民    國     九十     年       三       月       六         日
附錄：本判決論罪科刑法條全文
刑法第二百十二條
偽造、變造護照、旅券、免許證、特許證及關於品行、能力、服務或其他相類之證書
、介紹書，足以生損害於公眾或他人者，處一年以下有期徒刑、拘役或三百元以下罰
金。
刑法第二百十六條
行使第二百十條至第二百十五條之文書者，依偽造、變造文書或登載不實事項或使登
載不實事項之規定處斷。


司法院資訊處製作；財團法人民間司法改革基金會備份。
